【裁判字號】    99,聲,25
【裁判日期】    990927
【裁判案由】    聲請迴避
【裁判全文】
高雄高等行政法院裁定
                                        99年度聲字第25號
聲  請  人  甲○○
            乙○○
上列聲請人因與相對人交通部高雄港務局間搬遷補償事件，聲請
法官迴避，本院裁定如下︰
    主  文
聲請駁回。
聲請訴訟費用由聲請人負擔。
    理  由
一、按當事人因法官有民事訴訟法第32條所定之情形而不自行迴
    避者，或有前條所定以外之情形，足認其執行職務有偏頗之
    虞者，得聲請法官迴避，民事訴訟法第33條定有明文；又上
    開法官迴避之規定，於行政訴訟程序亦準用之，為行政訴訟
    法第20條所明定。復按「民事訴訟法第33條第1項第2款規定
    推事有應自行迴避而不自行迴避以外之情形，足認其執行職
    務有偏頗之虞，據而聲請推事迴避者，應以推事對於訴訟標
    的有特別利害關係，或與當事人之一造有密切之交誼或嫌怨
    ，或基於其他情形客觀上足疑其為不公平之審判者為其原因
    事實，若僅憑當事人之主觀臆測，或不滿意推事進行訴訟遲
    緩，或認推事指揮訴訟欠當，即不得謂其有偏頗之虞。」最
    高法院69年台抗字第457號判例可資參照。
二、本件聲請人聲請意旨略謂：聲請人於民國99年9月21日上午
    10點25分於鈞院第5法庭開庭審理，承審法官戴見草於庭訊
    中均未將聲請人依行政訴訟法第273條第1項第14款規定提出
    之所有漏未審查之重要證物登載於筆錄中，一方面說聲請人
    之重要證物經最高行政法院駁回者，不得採用，另一方面說
    聲請人之所有漏未斟酌之重要證物未於第一審起訴狀及追加
    起訴狀提出者，也不能採用。難道上述法條規定原判決就足
    以影響於判決之重要證物漏未斟酌審查者，聲請人可提再審
    之訴之規定是假的嗎？聲請人均未依紅毛港遷村第3次修正
    計畫（由行政院核定通過之徵收補償計畫），及高雄市土地
    徵收水產養殖物遷移費查估準則（由中央主管機關高雄市政
    府於93年4月5日高市府地三字第0930018346號函發布施行）
    的上述徵收補償之規定對聲請人進行徵收補償，並於97年7
    月30日、31日將聲請人漏未徵收補償完竣之私有養殖場強制
    執行毀損，拆除完畢，造成聲請人養殖場建築物及其附屬設
    備不堪用，所養殖之石斑魚苗300萬尾當場死亡，現場有海
    洋局股長張進生及蔡榮松為證。相對人強制將聲請人漏未徵
    收補償之養殖場附屬設備及其他私有財物強制毀損、拆除、
    強制載回高雄港務局，侵占聲請人之私有財物，至今仍未出
    示法院之強制拆除函，依強制執行法第3條之規定強制執行
    事件，由法官或司法事務官命書記官督同執達員辦理之。司
    法院釋字第16號解釋已釋憲闡明：強制執行法施行後，強制
    執行僅得由法院為之。相對人不但不依法對聲請人進行養殖
    場之附屬設備及石斑魚依第3次修正計畫及高雄市土地徵收
    水產養殖物遷移費查估準則，發給徵收補償金，而於98年2
    月24日以高港財產字第09850012170號之行政處分向聲請人
    索取保管費，聲請人之生存權、工作權及財產權均應受憲法
    第15條保障之規定，依司法院釋字第110號、第425號、第51
    6號及第652號解釋均已釋憲闡明：補償“地價”及“其他補
    償費”，應於公告期滿後15日內迅速發給，最長2年之規定
    ，超過此徵收補償期限，則此土地徵收核准案失其效力，聲
    請人之土地徵收核准案，依上述釋憲闡明已屬徵收無效。相
    對人應將徵收無效之土地歸還聲請人，聲請人退還其徵收補
    償金。相對人對聲請人執行強制毀損拆除行為，侵占行為，
    已違反憲法第15條之規定，相對人應負刑法第129條第2項、
    第336條、第353條及第354條之刑事責任。承審法官戴見草
    均未依聲請人之所有聲明及全部證物及證詞及事實理由列入
    審查考量登載於筆錄之中，有偏頗相對人之虞，聲請人依行
    政訴訟法第20條準用民事訴訟法第33條第1項第2款之規定聲
    請承審法官戴見草迴避本院99年度再字第27號事件之審理等
    語。
三、聲請人所指上開「聲請人於99年9月21日上午10點25分於鈞
    院第5法庭開庭審理，承審法官戴見草於庭訊中均未將聲請
    人依行政訴訟法第273條第1項第14款之規定提出之所有漏未
    審查之重要證物登載於筆錄中，一方面說聲請人之重要證物
    經最高行政法院駁回者，不得採用，另一方面說聲請人之所
    有漏未斟酌之重要證物未於第一審起訴狀及追加起訴狀所提
    起者，也不能採用。」一節，所指縱屬實情，然查：（一）
    筆錄是否漏未記載當事人聲請或主張之事項，僅係得否聲請
    書記官更正之問題，尚非以此即認為承辦法官有偏頗之虞；
    （二）承辦法官說明聲請再審之原因得否採用之要件，縱與
    聲請意見不同，亦難遽指為有偏頗之虞。且經本院調閱該案
    卷結果，並未見承辦法官有何偏頗之言詞，是本件尚無法證
    明本件承辦法官對執行審判職務有偏頗之虞；且本院戴見草
    法官與兩造間亦無其他事證足認有密切交誼、嫌怨或其他類
    此之情形，或對訴訟標的有特別利害關係，客觀上尚不足以
    認定戴見草法官對本件訴訟有為不公平審判之情形，聲請人
    所指迴避之原因，僅為其主觀之臆測，核與民事訴訟法第33
    條第1項第2款規定得聲請法官迴避之要件不合。是本件聲請
    法官迴避，難認為有理由，應不予准許。另本件為程序裁定
    ，聲請人其餘實體之主張核與裁定結果無涉，茲不一一論述
    。
四、依行政訴訟法第104條、民事訴訟法第95條、第78條、第85
    條第1項前段，裁定如主文。
中    華    民    國    99    年    9     月    27    日

            高雄高等行政法院第二庭
                        審判長法官  江  幸  垠
                              法官  簡  慧  娟
                              法官  吳  永  宋
以上正本係照原本作成。
如不服本裁定，應於裁定送達後10日內以書狀敘明理由，經本院
向最高行政法院提出抗告。
中    華    民    國    99    年    9     月    27    日

                            書記官  李  昱

司法院資訊處製作；財團法人民間司法改革基金會備份。
